【裁判字號】    95,上訴,2365
【裁判日期】    951206
【裁判案由】    偽造文書等
【裁判全文】
臺灣高等法院臺中分院刑事判決        95年度上訴字第2365號
上  訴  人  臺灣彰化地方法院檢察署檢察官
上  訴  人
即  被  告  乙○○
被      告  丙○○
上列上訴人因被告偽造文書等案件，不服臺灣彰化地方法院95年
度訴字第1234號中華民國95年 8月29日第一審判決（起訴案號：
臺灣彰化地方法院檢察署94年度偵字第9133號、95年度偵字第43
49號），提起上訴，本院判決如下：
    主    文
原判決關於乙○○部分撤銷。
乙○○共同行使偽造私文書，足以生損害於公眾及他人，處有期
徒刑伍月，如易科罰金，以參佰元折算壹日。偽造受照顧人陳張
鴦之「雇主申請聘僱家庭外籍監護工專用診斷證明書」上「秀傳
紀念醫院診斷書專用章」之印文壹枚、「黃明和診斷書專用」之
印文壹枚、「秀傳醫師F024張富勝」之印文拾枚；「巴氏量表」
上「秀傳醫師F024張富勝」之印文壹拾壹枚；「附表：各項特定
病症及病情附表」上「秀傳醫師F024張富勝」之印文壹枚；「巴
氏量表」與「附表：各項特定病症及病情附表」間之騎縫處「秀
傳紀念醫院診斷書專用章」之印文壹枚，均沒收。
其他上訴駁回。
    犯罪事實
一、乙○○係勢均利得有限公司（下稱勢均利得公司）中部分公
    司彰化區業務員，負責仲介雇主向行政院勞工委員會（下稱
    勞委會）申請聘僱外籍家庭監護工之業務。其明知向勞委會
    申請聘僱家庭外籍監護工，受監護人應經合格醫院（即公辦
    公營之公立醫院、經衛生署評鑑合格之區域級以上之醫院）
    之醫師開具診斷證明書，經評鑑符合標準，始具有聘僱之資
    格，且不知情之客戶丙○○之母親陳張鴦（起訴書誤載為陳
    張鴛）並不符合勞委會所定被照顧人需經合格醫師診斷證明
    罹患特定病症，且依巴氏量表評分總分特定分數以下之標準
    ，而無法申請外籍家庭監護工，為使丙○○為陳張鴦向勞委
    會之聘僱外勞申請案得以順利通過，竟與勢均利得公司中區
    分公司彰化區○○○○○道君（為前案確定判決效力所及，
    業經檢察官為不起訴處分）、鄧文凱（由臺灣彰化地方法院
    檢察署檢察官另案偵查），共同基於行使偽造私文書之犯意
    聯絡，先於民國（下同）90年12月間代辦丙○○申請聘僱外
    籍家庭監護工案件時，為取得辦理申請案件所需之合格醫院
    診斷證明書、巴氏量表等資料，竟未實際帶領受照顧人陳張
    鴦至行政院衛生署評鑑合格之秀傳紀念醫院看診，反而由乙
    ○○取得丙○○之身分證影本、戶口名簿影本及陳張鴦之健
    保卡正本後，交由陳道君及鄧文凱收執，並由鄧文凱於不詳
    時間、地點，在「雇主申請聘僱家庭外籍監護工專用診斷證
    明書」上，偽造「秀傳紀念醫院診斷書專用章」之印文 1枚
    、「黃明和診斷書專用」（即秀傳紀念醫院院長）之印文 1
    枚、「秀傳醫師F024張富勝」之印文10枚，並擅自於「病名
    」欄位內登載：「腦中風併右側偏癱、尿毒症」、於「醫師
    囑言：請詳述病情治療經過及預後」欄內登載：「病人因行
    動不便，日常生活無法自理，需他人長期照顧」等不實事項
    ；繼於背頁之「巴氏量表」各評估項目內容、總分欄，填載
    勾選不實之評估內容及總分為25分等文字，並在所填載勾選
    欄位上偽造「秀傳醫師F024張富勝」之印文共11枚；復於「
    附表：各項特定病症及病情附表」填載勾選第15項腦血管意
    外（腦中風）之不實事項，並在該欄位上偽造「秀傳醫師F0
    24張富勝」之印文 1枚；再於「巴氏量表」與「附表：各項
    特定病症及病情附表」間之騎縫處偽造「秀傳紀念醫院診斷
    書專用章」之印文 1枚，用以偽造該醫院出具受照顧人陳張
    鴦之「雇主申請聘僱家庭外籍監護工專用診斷證明書」（含
    背頁之「巴氏量表」及「附表：各項特定病症及病情附表」
    ）後，再交給乙○○轉交予勢均利得公司某不知情之行政人
    員於91年 2月22日持以向勞委會申請聘僱家庭外籍監護工而
    行使之，使勞委會承辦公務員予以形式審查後，據以附卷、
    收錄，並將受照顧人陳張鴦已符合申請外籍監護工之不實事
    項登載於其職務上所掌之核發招募許可等資料之公文書上，
    核准丙○○之申請，進而發給許可聘僱外籍家庭監護工公文
    ，足以生損害於秀傳紀念醫院、暨其院長黃明和、醫師張富
    勝之權益及勞委會對於申請外籍家庭監護工准駁之正確性。
二、案經勞委會移送臺灣彰化地方法院檢察署檢察官偵查起訴。
    理    由
壹、被告乙○○部分：
  一、訊據被告乙○○坦承其係勢均利得公司之業務人員，承辦
      上開被告丙○○為其母親陳張鴦申請外籍監護工之案件等
      事實，惟矢口否認有何偽造私文書及使公務員登載不實之
      犯行，辯稱：僅係業務員，未負責體檢事宜，其經常在外
      地接洽業務，伊將丙○○之文件（身分證影本、戶口名簿
      影本及受監護人陳張鴦之健保卡正本）收回後，即交由公
      司內之行政人員承辦，本案之「雇主申請聘僱家庭外籍監
      護工專用診斷證明書」（含背頁之「巴氏量表」及「附表
      ：各項特定病症及病情附表」）均係鄧文凱所偽造，伊並
      不知情云云。經查：
  （一）本件以丙○○為雇主，為受照顧人陳張鴦向勞委會申請
        聘僱家庭監護工，其「雇主聘僱外籍勞工申請表」所檢
        附之「雇主申請聘僱家庭外籍監護工專用診斷證明書」
        （含背頁之「巴氏量表」及「附表：各項特定病症及病
        情附表」）係屬偽造乙節，有行政院勞工委員會93年12
        月23日勞職外字第 0930208110A號函及所檢附秀傳紀念
        醫院93年11月 9日明秀醫字第931577號函、受照顧人陳
        張鴦之「雇主申請聘僱家庭外籍監護工專用診斷證明書
        」（含背頁之「巴氏量表」及「附表：各項特定病症及
        病情附表」）各 1紙在卷可稽（見94年度他字第49號偵
        查卷第 3至13頁）。又受照顧人陳張鴦係因罹患肝膽腸
        胃之疾病，於財團法人彰化基督教醫院就診，嗣94年 6
        月22日因膽管癌併肝臟及胰臟轉移，而導致敗血症及心
        肺衰竭而死亡，並無「雇主申請聘僱家庭外籍監護工專
        用診斷證明書」上所載之「腦中風併右側偏癱」及「尿
        毒症」之病情，亦有該院94年6月3日彰基病歷字第9406
        009 號函附之病歷資料影本（見同上偵查卷第126至155
        頁）、死亡證明書影本（見94年度發查字第 413號偵查
        卷第75頁）各 1份附卷可考。足見本件受照顧人陳張鴦
        之「雇主聘僱外籍勞工申請表」所檢附之「雇主申請聘
        僱家庭外籍監護工專用診斷證明書」（含背頁之「巴氏
        量表」及「附表：各項特定病症及病情附表」）確屬偽
        造。
  （二）證人即共犯勢均利得公司中部分公司彰化站負責人陳道
        君於原審法院到庭結證：「（問：你叫丙○○準備何文
        件？）身分證影本、戶口名簿影本、母親的健保卡正本
        ，這三樣」「（問：彰化分公司旗下多少人？）三個業
        務員，二個行政小姐，行政小姐就是做文書工作、送件
        ，業務員就是對外招攬業務，招攬後交給公司小姐填寫
        資料向勞委會申請，我指的是文件齊全的狀況下」「（
        問：如果不是文件齊全的狀況下，業務員、行政小姐的
        工作？）缺診斷書、巴氏量表，我們通常會將收回來的
        資料，健保卡的部分就交給鄧文凱，鄧文凱從91年年初
        跟我們合作，尚未合作前是由我們業務員帶病人看診，
        文書的部分還是行政小姐負責」「（問：一般情形下，
        你們公司需要帶受監護人（誤書為：申請人）到醫院就
        診？）如果客戶有向我們提出要求，就算有時候申請人
        職業、工作的關係，不方便時，我們也會主動向客戶提
        出說我們會主動帶病患去醫院看診」「（問：你們與客
        戶接洽時，要先與客戶確定是客戶自己提出病歷資料、
        巴氏量表，還是由你們幫忙客戶去醫院的確認動作？）
        是」「（問：你們當時業務員招攬客戶時，是否有問受
        監護人的狀況，或是請其提出病歷、診斷書？）會提」
        「（問：你們給鄧文凱什麼東西，請他帶病人去看診？
        ）健保卡，或是受監護人的資料」「（問：平常都要帶
        病人去看哪科？）不一定，要看病人是哪科要看」「（
        問：鄧文凱是否也不知道要帶病人去看哪科？）如果是
        我接洽的案子，一定會問病人怎樣的狀況，再決定掛哪
        科，或者雇主會直接告訴我通常掛哪科」「（問：你是
        否會告訴鄧文凱要掛哪科？）會」「（你們的業務員也
        會告訴鄧文凱掛哪科？在哪家醫院看診？）會」「我們
        都會相信，鄧文凱就是壹個可以在診斷書、巴氏量表動
        手腳的人」等語（見原審卷第65、70至72頁）。證人即
        共犯鄧文凱於原審法院亦結稱：「（問：你之前不是有
        帶病人去醫院看診，那你要如何與病人接洽？）老闆與
        受監護人接洽，約好時間後，告訴我時間、地點，我再
        去載」「（問：有無其他業務員告訴你時間、地點，要
        你去接洽？）有，剛做的時候有」等語（見原審卷第77
        頁）。足見勢均利得公司業務員所負責者，係與申請人
        接洽，取得申請人之文件（包含申請人之身分證影本、
        戶口名簿影本及受監護人之健保卡正本），並詢問受監
        護人之病情及需不需要公司人員帶同受監護人看診，以
        決定是否需由公司人員帶受監護人看診及至何科看診，
        並將收取之身分證影本、戶口名簿影本交予公司內之行
        政人員，而將健保卡交給鄧文凱，並告知鄧文凱受監護
        人之病情，如需由公司人員帶受監護人看診，則先由陳
        道君或公司業務人員與受監護人聯絡時間、地點後，由
        鄧文凱負責帶同受監護人至醫院，待文件齊備後（包括
        診斷證明書及巴氏量表），再由業務員或公司之行政人
        員負責送件至勞委會申請。又件被告乙○○自90年11月
        起至91年4、5月間任職於勢均利得中部分公司彰化站業
        務員，負責有關聘請外籍監護工之業務招攬，業據其所
        自承，則被告乙○○對於雇主申請聘僱家庭外籍監護工
        之應具資格、條件及上開作業流程等事項，當知之甚詳
        ，以便向洽詢之客戶詳為解說，問明受照顧人之病情，
        加以初步評估是否條件符合，並藉由呈現此項業務之專
        業智識、能力，以爭取客戶自願付費而委託辦理之意向
        ，否則在支支吾吾應對客戶之情形下，何能為勢均利得
        公司招徠業務。惟被告竟於原審法院供稱：不清楚業務
        員是否需要帶病人去醫院，不知道何人與雇主聯絡何時
        帶人去醫院，不需向雇主要病歷資料，不確定丙○○的
        母親是何疾病，沒有問丙○○母親是何疾病，招攬業務
        時，不需要問受監護人係何種疾病，只要將文件收回來
        即可等語（見原審卷第78、79頁），顯與常情有違，意
        在卸責，不足採信。再者，丙○○和被告乙○○商詢本
        件外籍勞工聘僱申請時，衡情當必告知受照顧人陳張鴦
        係罹患肝膽腸胃之疾病，此由證人陳道君前揭所述即明
        ，惟被告乙○○收受鄧文凱所交付陳張鴦之「雇主申請
        聘僱家庭外籍監護工專用診斷證明書」（含背頁之「巴
        氏量表」及「附表：各項特定病症及病情附表」），其
        上所載係「腦中風併右側偏癱、尿毒症」「腦血管意外
        （腦中風）」等顯屬偽造之不實事項，其仍持以開始申
        辦外籍勞工之流程，足見被告乙○○就偽造該項私文書
        並持以行使之行為，與共犯陳道君、鄧文凱間，有犯意
        之聯絡及行為之分擔，其辯稱不知情，核屬畏罪卸責之
        詞，洵非足採。是本件事證明確，被告乙○○之上開犯
        行堪以認定，自應依法論罪科刑。
  二、被告行為後，94年2月2日修正公布之刑法、95年 5月17日
      刪除公布之罰金罰鍰提高標準條例第2條及95年6月14日增
      訂公布之刑法施行法第1條之1，均業於95年7月1日施行，
      應依刑法第2條第1項之規定比較應適用之法律如下：(一)修
      正刑法第28條限縮共同正犯之參與類型，較有利於行為人
      ，自應適用修正刑法第28條規定論處共犯。(二)修正刑法第
      33條第 5款規定：「罰金：新臺幣一千元以上，以百元計
      算之」，且增訂刑法施行法第1條之1規定：「中華民國九
      十四年一月七日刑法修正施行後，刑法分則編所定罰金之
      貨幣單位為新臺幣。九十四年一月七日刑法修正時，刑法
      分則編未修正之條文定有罰金者，自九十四年一月七日刑
      法修正施行後，就其所定數額提高為三十倍。但七十二年
      六月二十六日至九十四年一月七日新增或修正之條文，就
      其所定數額提高為三倍」，經比較修正前刑法第33條第 5
      款、罰金罰鍰提高標準條例第 1條前段、現行法規所定貨
      幣單位折算新臺幣標準第 2條等規定之適用結果，有關刑
      法第 214條法定刑罰金部分之最高額固均相同，惟最低額
      於修正前為銀元十元即新臺幣三十元；修正後則為新臺幣
      一千元，是此部分修正後之法律並未較有利於被告，因此
      ，就法定刑之罰金部分，自應適用修正前刑法第33條第 5
      款、罰金罰鍰提高標準條例第 1條之規定。(三)修正前刑法
      第55條後段關於牽連犯之規定業經刪除，依修正前刑法第
      55條後段之規定，牽連之數罪可從一重處斷，而依修正後
      之刑法即應各別論處罪責，當以適用修正前刑法第55條後
      段之規定，對被告較為有利。(四)依修正前刑法第41條第 1
      項前段及刪除前罰金罰鍰提高標準條例第 2條規定，關於
      易科罰金之折算標準為銀元一百元、二百元、三百元，而
      修正後刑法第41條第 1項前段規定之折算標準為新臺幣一
      千元、二千元、三千元，自以適用修正前刑法第41條第 1
      項前段、刪除前罰金罰鍰提高標準條例第 2條之規定，諭
      知以銀元三百元折算一日為易科罰金之折算標準，對被告
      較為有利。
  三、查秀傳紀念醫院係私立醫院，該醫院醫師對於病患診斷結
      果，表示其判斷意見，而作成之之診斷證明書，應屬私文
      書，被告乙○○先將急欲申請外籍監護工之申請人丙○○
      及被照顧人陳張鴦之資料交予陳道君及鄧文凱，由鄧文凱
      負責偽造不實之診斷證明書及巴氏量表後，交回被告乙○
      ○轉交與勢均利得公司不知情之某行政人員持向勞委會辦
      理聘僱家庭外籍監護工事宜，致勞委會職訓局之公務員誤
      以受照顧人陳張鴦已符合申請外籍監護工之不實事項，登
      載於其職務上所掌之核發招募許可等資料之公文書上，自
      足以生損害於秀傳紀念醫院、暨其院長黃明和、醫師張富
      勝之權益及勞委會對於申請外籍家庭監護工准駁之正確性
      。是核被告乙○○所為，係犯刑法第216條、第210條之行
      使偽造私文書罪及同法第 214條之使公務員登載不實罪。
      其偽造印文於偽造之陳張鴦「雇主申請聘僱家庭外籍監護
      工專用診斷證明書」（含背頁之「巴氏量表」及「附表：
      各項特定病症及病情附表」），並持向勞委會送件予以行
      使，該偽造印文為偽造私文書之階段行為；偽造私文書之
      低度行為，復為其行使之高度行為所吸收，均不另論罪。
      被告乙○○及共犯鄧文凱、陳道君間，就行使偽造私文書
      及使公務員登載不實之犯行，有犯意之聯絡及行為之分擔
      ，為共同正犯。又被告乙○○所犯之行使偽造私文書及使
      公務員登載不實之犯行間，具有行為、目的之關係，依修
      正前刑法第55條之規定，為牽連犯，應從一重之行使偽造
      私文書罪處斷。原審認被告乙○○之罪證明確，予以論罪
      科刑，固非無見，惟原判決：(一)將偽造之陳張鴦「雇主申
      請聘僱家庭外籍監護工專用診斷證明書」上有關「彰衛院
      字第伍拾參號」等戳印字，僅係表示秀傳紀念醫院經主管
      機關許可設立之字號，非屬主管機關許可設立之用印，誤
      認係印文並加以宣告沒收，尚有未洽。(二)未認定陳張鴦之
      「雇主申請聘僱家庭外籍監護工專用診斷證明書」背頁之
      「巴氏量表」與「附表：各項特定病症及病情附表」間之
      騎縫處，有「秀傳紀念醫院診斷書專用章」之偽造印文 1
      枚，亦未依法宣告沒收，尚有疏漏。被告乙○○否認犯罪
      而提起本件上訴，固無理由，惟原判決既有上述可議之處
      ，即屬無可維持，自應由本院將原判決此部分予以撤銷改
      判。爰審酌被告乙○○僅為便利他人申請外籍監護工，不
      思所為業已損及我國勞工於境內勞動就業之權益，其行使
      偽造診斷證明書（含巴氏量表及附表）之行為，對於秀傳
      紀念醫院及相關醫療人員之權利均生不利影響，亦有害主
      管機關對外籍勞工聘僱許可之管理，所生危害尚非輕微，
      且犯後否認犯行，態度非佳，及犯罪手段、目的、具有高
      職畢業學歷之智識程度等一切情狀，量處有期徒刑 5月，
      並諭知易科罰金之折算標準，以示懲儆。又偽造被照顧人
      陳張鴦之「雇主申請聘僱家庭外籍監護工專用診斷證明書
      」上「秀傳紀念醫院診斷書專用章」之印文 1枚、「黃明
      和診斷書專用」之印文 1枚、「秀傳醫師F024張富勝」之
      印文10枚；「巴氏量表」上「秀傳醫師F024張富勝」之印
      文11枚；「附表：各項特定病症及病情附表」上「秀傳醫
      師F024張富勝」之印文 1枚；「巴氏量表」與「附表：各
      項特定病症及病情附表」間之騎縫處「秀傳紀念醫院診斷
      書專用章」之印文 1枚，均屬偽造之印文，皆應依法宣告
      沒收。至偽造之上開診斷證明書（含巴氏量表及附表），
      雖係被告與共犯陳道君、鄧文凱涉犯行使偽造文書罪行所
      用之物，惟上開文書既已於申請時送交勞委會留存，自非
      屬被告及其共犯所有，亦非違禁物，本院自不得併予宣告
      沒收，附此敘明。
貳、被告丙○○無罪部分
  一、公訴意旨略以：被告丙○○係陳張鴦之子，明知陳張鴦於
      91年 1月30日並未經彰化縣秀傳紀念醫院醫師診察病情，
      竟與勢均利得公司之業務員即被告乙○○、負責人陳道君
      （為前案確定判決效力所及，經檢察官另為不起訴處分）
      、職員鄧文凱（另案偵查）等人共同基於偽造私文書及行
      使偽造私文書之犯意聯絡，由鄧文凱負責虛偽填載以偽造
      陳張鴛於91年 1月30日在秀傳紀念醫院，由家醫科張富勝
      醫師看診，病名為「腦中風併右側偏離、尿毒症」及醫師
      囑言「病人因行動不便，日常生活無法自理，需他人長期
      照顧」、「黃明和診斷書專用」及「秀傳紀念醫院診斷書
      專用章」等字樣之內容不實之「雇主申請聘僱家庭外籍監
      護工專用診斷證明書」（下稱診斷書）及巴氏量表，再由
      乙○○、陳道君等人檢具上開偽造診斷書、巴氏量表連同
      代丙○○所填具雇主聘僱外籍勞工之申請表等相關申請資
      料，向勞委會職訓局申請核准丙○○聘僱外勞案，以行使
      上開偽造診斷書、巴氏量表，致勞委會之公務員誤以為申
      請表上受照顧人陳張鴛之病況係符合前述申請外勞之條件
      ，而將受照顧人陳張鴦已符合申請外勞之不實事項登載於
      其職務上所掌之核發招募許可等資料之公文書上，被告丙
      ○○因而順利引進 1名印尼籍外勞，因認被告丙○○涉有
      刑法第216條、第210條之行使偽造私文書及同法第 214條
      之使公務員登載不實罪嫌。
  二、本件公訴人認被告丙○○涉有上揭犯罪，係以卷附之行政
      院勞工委員會函文、秀傳醫院函文、財團法人彰化基督教
      醫院就診紀錄及病歷資料影本、死亡證明書影本、雇主聘
      僱外籍勞工申請表、陳張鴦之診斷書（含背頁之巴氏量表
      及附表）、行政院勞委會函文所附之家庭外籍看護工全卷
      影本各 1份，及被告丙○○於警詢、偵訊時之供述，為其
      論罪之依據。惟訊據被告丙○○固自承有委託當時任職於
      勢均利得公司中部分公司彰化分站之業務員即被告乙○○
      ，代辦其母親陳張鴦申請外籍監護工之事宜，惟堅決否認
      有何行使偽造私文書及使公務員登載不實之犯行，辯稱：
      伊僅將文件即伊之身分證影本、戶口名簿影本及陳張鴦之
      健保卡正本交予乙○○，並不知診斷書（含背頁之巴氏量
      表及附表）係屬偽造等語。
  三、按犯罪事實，應依證據認定之，無證據不得認定犯罪事實
      。又不能證明被告犯罪者，應諭知無罪之判決，刑事訴訟
      法第154條第2項及第301條第1項分別定有明文。又認定犯
      罪事實所憑之證據，雖不以直接證據為限，間接證據亦包
      括在內；然而無論直接或間接證據，其為訴訟上之證明，
      須於通常一般之人均不致有所懷疑，而得確信其為真實之
      程度者，始得據為有罪之認定，倘其證明尚未達到此一程
      度，而有合理之懷疑存在時，事實審法院復已就其心證上
      理由予以闡述，敘明其如何無從為有罪之確信，因而為無
      罪之判決，尚不得任意指為違法（最高法院76年台上字第
      4986號判例參照）。
  四、經查：
  （一）被告丙○○迭於警詢、偵訊及原審法院均供稱：伊母親
        因開完膽管手術，需要照顧，剛好在社團聚會中認識被
        告乙○○，始委託乙○○代為辦理外籍監護工事宜，此
        次是伊第一次申辦，故全權委託被告乙○○辦理等語，
        而依卷內所附陳張鴦之病歷資料顯示90年5月5日、90年
        5月7日、90年5月14日、90年5月17日均有於胃腸肝膽科
        就診之紀錄，並於90年 6月30日至財團法人彰化基督教
        醫院掛急診住院，並轉胃腸肝膽科，於翌日出院，又於
        90年7月3日、10日、16日、24日、31日、90年 8月14日
        、28日、90年 9月13日、27日至胃腸肝膽科門診，此有
        財團法人彰化基督教醫院94年6月3日彰基病歷字第9406
        009號函所附之就診紀錄及病歷資料影本各1份在卷可參
        ，足見被告丙○○之母親陳張鴦確於90年間因胃腸肝膽
        之疾病，頻頻於財團法人彰化基督教醫院就醫，甚或掛
        急診住院，自得認被告丙○○係因母親陳張鴦之病情而
        欲申請外籍監護工照護其母親至明。
  （二）由行政院勞委會91年3月5日、91年5月2日勞職外字第09
        10472659、000000000 號致被告丙○○之函文所示，被
        告丙○○之受文住址均為「台北市○○區○○街一段40
        0巷15號1樓」，而第一封函文係關於申請招募外籍監護
        工業經許可，得引進外籍監護工接受健康檢查，並檢具
        相關文件申請聘僱許可，第二封函文則關於聘僱許可及
        雇主應注意之事項，有上開函文 2紙在卷可稽。而上開
        收文地址係勢均利得公司之總公司地址，業據被告乙○
        ○供明在卷（見原審卷第40、41頁），足見被告丙○○
        之申請外籍勞工案，確係勢均利得公司負責承辦並直接
        與勞委會接洽及函文往返，再由該公司之人員通知被告
        丙○○依申請進程補行簽立所需之文件至明。又勢均利
        得公司既為專業申辦外籍監護工之公司，且申請過程均
        由該公司職員與勞委會直接接洽聯繫，復參酌被告乙○
        ○、證人即共犯陳道君均供稱或證稱：僅向被告丙○○
        收取身分證影本、戶口名簿影本及健保卡正本等文件，
        其餘均交由勢均利得公司人員處理等語，尚難執以認定
        被告丙○○對於申辦之流程及勢均利得公司內部如何處
        理文件等經過，已有所認識或可得知悉，自不得空憑臆
        測，認被告丙○○就被告乙○○等人偽造陳張鴦之診斷
        書（含背頁之巴氏量表及附表）乙事，業已明知或可得
        預見。
  （三）被告丙○○申請聘僱外籍勞工係於91年 2月22日送件，
        並於同年3月5日經勞委會許可，有勞委會91年3月5日勞
        職外字第0910472659號函在卷可憑（見94年度他字第49
        號偵查卷第91頁）。經核對被告丙○○於原審法院準備
        程序中所親自書寫之「丙○○」筆跡及送達回證上之「
        丙○○」筆跡，與雇主聘僱外籍勞工申請表上之「丙○
        ○」筆跡，其筆順明顯不同，而申請文件所含雇主聘僱
        外籍勞工申請表、聘僱外籍勞工雇主親自取件聲明書，
        其上「丙○○」之筆跡，則明顯相同，有上開文件及筆
        錄、送達回證在卷可參，足見被告丙○○於91年 2月22
        日送件即送雇主聘僱外籍勞工申請表、戶口名簿影本、
        偽造之診斷書（含背頁之巴氏量表及附表）以取得「招
        募許可」時，並未親自簽寫，亦未經手該次申請之任何
        申請文件，實係由勢均利得公司人員負責填寫申請所需
        之文件。是被告丙○○辯稱：伊並不知診斷書（含背頁
        之巴氏量表及附表）係屬偽造，伊將身分證影本、戶口
        名簿影本及健保卡正本交給被告乙○○後，即由勢均利
        得公司人員處理等語，堪以採信。自難僅憑被告丙○○
        於91年3月5日取得「招募許可」後，在外國人生活管理
        計畫書、雇主繳交就業服務費用切結書上簽名，即認被
        告丙○○明知或已預見91年 2月22日送件之診斷證明書
        （含背頁之巴氏量表及附表）係屬偽造。
  （四）綜上所述，公訴人所舉之證據尚不足以證明被告丙○○
        確實與被告乙○○、共犯陳道君及鄧文凱間就上開行使
        偽造私文書及使公務員登載不實之犯行間，有何犯意之
        聯絡及行為之分擔。此外，復查無其他積極之證據，足
        認被告丙○○確有公訴人所指之犯行，此部分自係不能
        證明被告丙○○犯罪。原審因而為被告丙○○無罪之諭
        知，洵屬正確，檢察官上訴意旨指摘原判決此部分不當
        ，為無理由，應予駁回。
據上論斷，應依刑事訴訟法第368條、369條第1項前段、第364條
、第299條第1項前段，刑法第2條第1項、第216條、第210條、第
214條，修正刑法第28條，修正前刑法第55條後段、第41條第1項
前段，刑法第219條，罰金罰鍰提高標準條例第1條前段、刪除前
罰金罰鍰提高標準條例第2條，判決如主文。
本案經檢察官甲○○到庭執行職務。
中    華    民    國    95    年    12    月    6     日
               刑事第六庭  審判長法  官  劉  連  星
                                 法  官  邱  顯  祥
                                 法  官  張  恩  賜
上列正本證明與原本無異。
如不服本判決應於收受送達後十日內向本院提出上訴書狀，其未
敘述上訴之理由者並得於提起上訴後十日內向本院補提理由書（
均須按他造當事人之人數附繕本）。
                                 書記官  陳  如  慧
中    華    民    國    95    年    12    月    7     日
附錄論罪科刑法條
刑法第210條：
偽造、變造私文書，足以生損害於公眾或他人者，處五年以下有
期徒刑。
刑法第214條：
明知為不實之事項，而使公務員登載於職務上所掌之公文書，足
以生損害於公眾或他人者，處三年以下有期徒刑、拘役或五百元
以下罰金。
刑法第216條：
行使第二百十條至第二百十五條之文書者，依偽造、變造文書或
登載不實事項或使登載不實事項之規定處斷。
                                                      Ｆ


司法院資訊處製作；財團法人民間司法改革基金會備份。
